【裁判字號】    98,訴,553
【裁判日期】    990813
【裁判案由】    違反毒品危害防制條例
【裁判全文】
臺灣花蓮地方法院刑事判決               98年度訴字第553號
公  訴  人  臺灣花蓮地方法院檢察署檢察官
被      告  丙○○
選任辯護人  曾泰源律師
上列被告因違反毒品危害防制條例案件，經檢察官提起公訴（98
年度偵字第3286號），本院判決如下：
    主  文
丙○○犯如附表編號一至四所示之罪，各處如附表編號一至四主
文欄所示之宣告刑，附表編號一至四主文欄所示之物各依所載方
法沒收。應執行有期徒刑壹年，如易科罰金，以新臺幣壹仟元折
算壹日。緩刑年，並應向執行機關指定之政府機關、政府機構
、行政法人、社區或其他符合公益目的之機構或團體，提供壹佰
陸拾小時之義務勞務。緩刑期間付保護管束。未扣案之搭配0000
000000號門號使用之行動電話壹具沒收之，如一部或全部不能沒
收時，追徵其價額或以其財產抵償之。
    事  實
一、丙○○與其友人乙○○前於聊天過程中，知悉乙○○有施用
    愷他命（Ketamine，俗稱 K他命）之惡習，丙○○並告知乙○○其有認識販賣愷他命之人。嗣乙○○以其所使用之0000
    000000號行動電話門號撥打丙○○所使用之0000000000號行
    動電話門號（申請人為黃長煌）聯絡，向丙○○購買愷他命
    ；而丙○○明知愷他命係屬毒品危害防制條例第2條第2項第
    3 款所列管第三級毒品，任何人不得非法販賣、轉讓及持有
    ，竟基於轉讓第三級毒品愷他命之犯意，於附表編號一至四
    (一)所示之時間，以上開行動電話門號聯絡後，隨即前往花蓮
    縣吉安鄉○○路、自立路口，以每包新臺幣（下同） 500元
    之代價，向前因故知悉現有販賣愷他命之甲○○，分 4次購
    得附表數量欄所示之愷他命後，即於附表一至四所示之時、
    地，先後將附表數量欄所示之愷他命交予乙○○（附表編號
    四(二)部分，係丙○○將乙○○於編號四(一)所示時、地已購買
    之3包愷他命其中1包，於事後接續再次交付之），並收取以
    每包愷他命 500元計算之代價，即以此方式，先後非法轉讓
    愷他命共計4次予乙○○。嗣因乙○○於民國98年5月16日19
    時許，在財團法人基督教門諾會醫院（下稱門諾醫院）1613
    －2 病房內，為該院護士蔡孟惠發現病床旁有一包白色粉末
    ，且乙○○之身體狀況有異，經追問後，乙○○即坦承該包
    白色粉末為其施用之愷他命；經警獲報趕往，當場扣得該包
    愷他命（驗餘後毛重為0.46公克），並經乙○○供述而聯絡
    丙○○前來說明，丙○○即向主動向警員供出其先後轉讓予
    乙○○之愷他命來源均為甲○○，經警循此向本院聲請准予
    實施通訊監察結果，因而查獲甲○○及與之共同販賣愷他命
    之劉正堯等人，始悉上情（乙○○違反社會秩序維護法案件
    部分，業經本院以98年度花秩字第13號裁定裁處罰鍰 5,000
    元，上開愷他命1包業經警於98年8月11日依法執行沒入銷燬
    ；甲○○、劉正堯所涉共同販賣第三級毒品罪嫌部分，業經
    起訴，本院另案判決）。
二、案經花蓮縣警察局花蓮分局報告臺灣花蓮地方法院檢察署檢
    察官偵查起訴。
    理  由
壹、證據能力：查本案認定事實存否所引用之卷內所有卷證資料
    （包含物證、書證等，詳下述及者），並無證據證明係公務
    員違背法定程序所取得，與本案亦有自然之關連性，被告丙○○及其辯護人於準備程序迄至本案言詞辯論終結，均不爭
    執該等卷證之證據能力或提出關於證據能力之聲明異議，且
    卷內之文書證據，亦無刑事訴訟法第159條之4之顯有不可信
    之情況或其他不得作為證據之情形，本院認引為證據為適當
    ，是依刑事訴訟法第159條之4、159條之5等規定，下述認定
    事實存否所引用之證據方法，均應認有證據能力。
貳、實體事項：
一、上揭事實，業據被告丙○○迭於警、偵訊及本院準備程序、
    審理時坦承不諱，互核與其以證人身分於本院99年度訴字第
    37號案件（即劉正堯、甲○○等人販賣第三級毒品案件）中
    之結證，及甲○○以被告身分於上開案件中之供述情節大致
    相符，並經證人蔡孟惠、乙○○、甲○○等人分別於警詢、
    偵訊及本院審理時結證綦詳，復有搜索扣押筆錄暨扣押物品
    目錄表各1份、證人乙○○所持有之上開愷他命1包之檢驗照
    片2張、本院98年度花秩字第13號裁定書1份、花蓮縣警察局
    花蓮分局98年9月2日花市警刑字第0980022861號函 1份暨檢
    附之沒入銷燬該包愷他命之現場照片影本共 5張（以上均詳
    見本院98年度花秩字第13號案件卷內），以及被告、證人乙○○所使用之行動電話門號雙向通聯紀錄各 1份、花蓮縣警
    察局花蓮分局99年12月 9日花市警刑字第0980032046號函暨
    檢附之花蓮縣警察局98年8月27日花警刑大機動字第0098003
    7481號移送書（即證人甲○○所涉販賣第三級毒品予被告等
    人之罪嫌乙案）影本、花蓮縣警察局花蓮分局警員黃弘琦出
    具之職務報告、證人乙○○之門諾醫院診斷證明書影本各 1
    份存卷足考。
二、又按販賣行為，祗須以營利之意思而販入或賣出，即足構成
    。倘於有償讓與他人之初，係基於營利之意思，並著手實施
    ，而因故無法高於購入原價出售，最後不得不以原價或低於
    原價讓與他人時，仍屬販賣行為。苟始終無營利之意思，縱
    以原價或低於原價有償讓與他人，即難謂為販賣行為，僅得
    以轉讓罪論處（最高法院84年度第3次刑事庭會議決議及 83
    年度臺上字第5793號、94年度臺上字第5317號二判決意旨參
    看）。查證人乙○○歷次均係以每包 500元之代價向被告拿
    取愷他命，不知被告毒品來源為何等情，業據證人乙○○結
    證明確，互核與證人甲○○於本院99年度訴字第37號案件行
    本院準備程序時，自白伊販賣愷他命予被告之價格（即每包
    500 元），另伊不認識證人乙○○，係販賣愷他命予被告等
    情相符（詳見該案99年3月4日準備程序筆錄），是被告與證
    人乙○○聯絡後向甲○○購買愷他命之價格，與其旋即將之
    交予證人乙○○時所收取之款項，全然相符，足認被告於本
    院準備程序時所述伊每次都向證人乙○○收取每包 500元之
    代價，本院審理時所述係原封不動拿給證人乙○○，甲○○
    沒有給伊任何好處，以及其警詢所稱伊當中沒有賺到一毛錢
    等語，即屬真實。是被告就附表所示各次交付行為，雖均係
    有償將愷他命讓與證人乙○○，然無以此營利之意圖，亦甚
    明確。
三、綜上各節，被告之自白應與事實相符，本案事證明確，被告
    犯行均堪認定，自應依法論科。
參、論罪科刑及沒收：
一、按行為後法律有變更者，適用行為時之法律。但行為後之法
    律有利於行為人者，適用最有利於行為人之法律，刑法第 2
    條第1項定有明文（刑法第2條係規範行為後法律變更所生新
    舊法律比較適用之準據法，是刑法第 2條本身雖經修正，但
    該條文既屬適用法律之準據法，本身尚無比較新舊法之問題
    ，應逕適用裁判時之刑法第 2條規定以決定適用之刑罰法律
    ）。又比較新舊法時，應就罪刑有關之共犯、未遂犯、想像
    競合犯、牽連犯、連續犯、結合犯，以及累犯加重、自首減
    輕暨其他法定加減原因（如身分加減）與加減例等一切情形
    ，本於統一性及整體性原則，綜其全部罪刑之結果而為比較
    後，再適用有利於行為人之法律處斷，不得一部割裂分別適
    用不同之新、舊法（最高法院24年度上字第4634號、29年度
    上字第964號判例意旨及最高法院95年度第8次刑事庭會議決
    議參照）。查被告本案行為後，毒品危害防制條例於98年 5
    月20日已修正公布，業已施行，其中第8條第3項之轉讓第三
    級毒品罪並未一併修正，即修正前後就轉讓第三級毒品犯行
    處罰之輕重相同，即無比較適用之問題，非刑法第2條第1項
    所指之法律有變更，即無刑法第 2條之適用，應依一般法律
    適用原則，適用本案裁判時毒品危害防制條例第8條第3項論
    罪（最高法院95年度第21次刑事庭會議決議意旨參照）；又
    同條例第17條部分則已修正而有變更，修正前毒品危害防制
    條例第17條之規定為：「犯第4條第1項至第4項、第5條第 1
    項至第4項前段、第6條第1項至第4項、第7條第1項至第 4項
    、第 8條第1項至第4項、第10條或第11條第1項、第2項之罪
    ，供出毒品來源，因而破獲者，得減輕其刑。」，修正後毒
    品危害防制條例第17條則規定：「犯第4條至第8條、第10條
    獲第11條之罪，供出毒品來源，因而查獲其他正犯或共犯者
    ，減輕或免除其刑。犯第4條至第8條之罪於偵查及審判中均
    自白者，減輕其刑。」，是修正後毒品危害防制條例第17條
    第 1項已由法院得依職權斟酌是否減輕其刑，修正為「減輕
    或免除其刑」（即已修正為「必」減輕或免除其刑），同條
    第 2項復增訂而擴大販賣毒品者可減輕其刑度之法定事由之
    規定，均較有利於行為人，故依刑法第2條第1項但書規定，
    綜合上述比較結果，修正後毒品危害防制條例之規定顯然較
    有利於被告，依刑法第2條第1項規定，本案就附表所示被告
    各該轉讓第三級毒品犯行，自均應適用修正後毒品危害防制
    條例之規定。
二、是核被告所為，均係犯毒品危害防制條例第8條第3項之轉讓
    第三級毒品罪。公訴意旨認被告係犯同條例第4條第3項之販
    賣第三級毒品罪嫌，然被告先後雖均係有償而將第三級毒品
    愷他命交予證人乙○○，然其主觀上並無營利之意圖，客觀
    上亦無營利之事實等情，已如上述，是被告本案應均僅該當
    轉讓第三級毒品罪，公訴意旨對此容有誤會，惟二者基本社
    會事實同一，爰依法變更起訴法條如上。被告持有第三級毒
    品愷他命之低度行為，應為其轉讓之高度行為所吸收，均不
    另論罪。又證人乙○○於本院審理時，證稱伊第 4次叫被告
    拿3包愷他命，付了1,500元，被告只交付2包愷他命，最後1
    次是被告補之前欠的1包，所以被告總共拿了4次愷他命給伊
    等語明確，互核與被告所述證人乙○○住院前，叫伊買 3包
    愷他命，伊跟甲○○買了3包後，只給證人乙○○2包，最後
    1 次才在醫院急診室門口給證人乙○○ 1包等情相符，顯見
    附表四(一)、(二)所示被告就該 2次交付愷他命予證人乙○○部
    分，係本於一轉讓第三級毒品之決意而分次為之，資以補足
    證人乙○○本已支付款項所應取得之愷他命，為接續犯，應
    論以一罪。被告先後 4次轉讓第三級毒品犯行，犯意各別，
    行為互殊，應分論併罰之。
三、又本案係先查獲證人乙○○非法持有、施用第三級毒品愷他
    命，經警深入追查，被告亦坦承係受證人乙○○所託，向甲○○等人購買愷他命，為釐清案情，經警彙整相關資料臺灣
    花蓮地方法院檢察署及本院聲請通訊監察後進行偵辦，俟相
    關事證蒐集完備，即持本院及該署檢察官分別核發之搜索票
    及拘票，至甲○○住處執行查緝，進而偵破等情，此觀上開
    花蓮縣警察局98年8月27日花警刑大機動字第00980037481號
    移送書影本自明，是警方顯係經被告供述後，始著手實施通
    訊監察，因而查獲被告本案轉讓之第三級毒品愷他命之來源
    為甲○○乙情甚明，是被告既有供出毒品來源，因而查獲之
    事實，均應依修正後毒品危害防制條例第17條第 1項規定減
    輕其刑。而被告於警、偵訊及本院準備程序、審理時，均自
    白其本案各該轉讓第三級毒品犯行，均應依同條第 2項規定
    減輕其刑，並遞減之。
四、爰審酌被告並無前科，素行尚佳，然無視各種毒品嚴重影響
    社會秩序及國民健康，現今毒品氾濫之程度亦日漸擴大，竟
    仍多次轉讓第三級毒品愷他命，肇生他人依賴毒品，戕害國
    民身心健康，且有滋生其他犯罪之可能，對社會所生危害程
    度非輕，惟被告本案轉讓之對象僅有一人，次數及各次數量
    均非鉅，並未因此獲利，兼衡其於警、偵訊及本院準備程序
    、審理時，均能坦承犯行，且能誠實供出毒品來源，為警因
    而查獲，犯後態度良好，以及其智識程度、生活狀況等一切
    情狀，分別量處如附表所示之刑，並定應執行之刑，以示懲
    儆。
五、另按於94年2月2日修正公布，95年7月1日施行之刑法第41條
    第 2項原規定：「前項（即易科罰金之折算標準）規定於數
    罪併罰，其應執行之刑未逾 6月者，亦適用之。」該項規定
    於98年 1月21日修正為：「第1項至第3項規定於數罪併罰，
    其應執行之刑未逾6個月者，亦適用之。」並移列於同條第8
    項，且自98年9月1日起施行；然其中關於數罪併罰，數宣告
    刑均得易科罰金，而定應執行之刑逾 6個月者，排除適用同
    條第 1項得易科罰金之規定部分，業經司法院大法官會議於
    98年6月19日，以釋字第662號解釋宣告自該解釋公布日起失
    其效力。嗣刑法第41條另於98年12月15日修正，同條第 8項
    修正為「第 1項至第4項及第7項之規定，於數罪併罰之數罪
    均得易科罰金或易服社會勞動，其應執行之刑逾 6月者，亦
    適用之。」並自98年12月30日起公布並施行，本院認此乃前
    述釋字第 662號解釋之明文化，無庸為新舊法比較，而應逕
    行適用之。本案被告所犯各罪宣告刑均得易科罰金，雖經本
    院合併定應執行刑已逾有期徒刑 6月，依前述說明，自應就
    本案應執行之刑併諭知易科罰金之折算標準。
六、末查被告並無犯罪前科，有臺灣高等法院被告前案紀錄表 1
    份在卷供參，是被告前未曾因故意犯罪受有期徒刑以上之宣
    告，其因年輕識淺，一時失慮，致罹刑典，事後已坦承犯行
    ，深具悔意，且有供出其轉讓之毒品來源，為警因而查獲甲○○、劉正堯等人，並瓦解規模非微之販毒集團等情，已如
    上述，本院衡諸上情，認被告經此程序，當知警惕而信無再
    犯之虞，經分別宣告如主文所示之刑，則以暫不執行為適當
    ，併予以宣告緩刑3年，以啟自新，另依同法第74條第2項第
    5 款規定，命被告於判決確定後，向執行機關指定之政府機
    關、政府機構、行政法人、社區或其他符合公益目的之機構
    或團體，提供義務勞務160小時，且依同法第93條第1項第 2
    款規定宣告在緩刑期間付保護管束，俾收監督之效。
七、至於被告所持有用以撥打而聯絡並轉讓第三級毒品愷他命予
    證人乙○○之0000000000號行動電話門號申請使用者為其父
    黃長煌一節，有台灣大哥大股份有限公司99年 5月20日法大
    字第099069892號函所附之該門號基本資料查詢表1份可佐，
    被告於本院審理時，亦陳明該門號係伊父親申請給伊使用等
    語，是該門號 SIM卡雖可認係被告持以供其犯本案各該轉讓
    第三級毒品罪所用之物，然既無從認定係被告所有，自不能
    依毒品危害防制條例第19條第 1項規定宣告沒收。另當時插
    入而搭配該門號 SIM卡使用，以撥打聯絡證人乙○○之行動
    電話 1具，則為被告所有供其犯本案各該轉讓第三級毒品罪
    所使用之物，應依同條第 1項前段規定宣告沒收之，且因未
    扣案，又無證據證明業已滅失，自應依同條第 1項後段規定
    併宣告追徵其價額或以其財產抵償之。
據上論斷，應依刑事訴訟法第 299條第1項前段、第300條，修正
後毒品危害防制條例第 8條第3項、第17條、第19條第1項，刑法
第2條第1項但書、第11條、第51條第5款、第41條第1項前段、第
8 項、第74條第1項第1款、第2項第5款、第93條第1項第2款，判
決如主文。
本案經檢察官黃蘭雅到庭執行職務。
中    華    民    國    99    年    8     月    13    日
                  刑事第四庭  審判長  法  官  陳月雯
                                      法  官  魏俊明
                                      法  官  黃鴻達
以上正本證明與原本無異。
如不服本判決應於收受送達後10日內向本院提出上訴書狀，並應
敘述具體理由。其未敘述上訴理由者，應於上訴期間屆滿後20日
內向本院補提理由書(均須按他造當事人之人數附繕本)「切勿逕
送上級法院」。
中    華    民    國    99    年    8     月    13    日
                                      書記官
附錄本判決論罪之法律條文：
毒品危害防制條例第8條
轉讓第一級毒品者，處1年以上7年以下有期徒刑，得併科新臺幣
1百萬元以下罰金。
轉讓第二級毒品者，處6月以上5年以下有期徒刑，得併科新臺幣
70萬元以下罰金。
轉讓第三級毒品者，處3年以下有期徒刑，得併科新臺幣30 萬元
以下罰金。
轉讓第四級毒品者，處1年以下有期徒刑，得併科新臺幣10 萬元
以下罰金。
前四項之未遂犯罰之。
轉讓毒品達一定數量者，加重其刑至二分之一，其標準由行政院
定之。
毒品危害防制條例第17條
犯第 4 條至第 8 條、第 10 條或第 11 條之罪，供出毒品來源
，因而查獲其他正犯或共犯者，減輕或免除其刑。
犯第 4 條至第 8 條之罪於偵查及審判中均自白者，減輕其刑。
毒品危害防制條例第19條
犯第4條至第9條、第12條、第13條或第14條第1項、第2項之罪者
，其供犯罪所用或因犯罪所得之財物，均沒收之，如全部或一部
不能沒收時，追徵其價額或以其財產抵償之。為保全前項價額之
追徵或以財產抵償，得於必要範圍內扣押其財產。
犯第 4 條之罪所使用之水、陸、空交通工具沒收之。
附表
┌──┬────┬─────┬───┬────┬────┬───┬───────────────┐
│編號│  時間  │   地點   │ 對象 │毒品種類│  數量  │ 金額 │            主文              │
├──┼────┼─────┼───┼────┼────┼───┼───────────────┤
│ 一 │98年4月 │花蓮縣花蓮│乙○○│愷他命  │1包（毛 │500元 │丙○○轉讓第三級毒品，處有期徒│
│    │間至同年│市○○路12│      │        │重約0.5 │      │刑月，如易科罰金，以新臺幣壹│
│    │5月11日 │-3號2樓宋 │      │        │公克）  │      │仟元折算一日。未扣案之搭配0953│
│    │前某日  │品儀住處  │      │        │        │      │386976號門號使用之行動電話壹具│
│    │        │          │      │        │        │      │沒收之，如一部或全部不能沒收時│
│    │        │          │      │        │        │      │，追徵其價額或以其財產抵償之。│
├──┼────┼─────┼───┼────┼────┼───┼───────────────┤
│ 二 │98年4月 │花蓮縣花蓮│乙○○│愷他命  │1包（毛 │500元 │丙○○轉讓第三級毒品，處有期徒│
│    │間至同年│市○○○路│      │        │重約0.5 │      │刑月，如易科罰金，以新臺幣壹│
│    │5月11日 │15號之凱悅│      │        │公克）  │      │仟元折算一日。未扣案之搭配0953│
│    │前某日  │酒店門口  │      │        │        │      │386976號門號使用之行動電話壹具│
│    │        │          │      │        │        │      │沒收之，如一部或全部不能沒收時│
│    │        │          │      │        │        │      │，追徵其價額或以其財產抵償之。│
├──┼────┼─────┼───┼────┼────┼───┼───────────────┤
│ 三 │98年4月 │花蓮縣花蓮│乙○○│愷他命  │2包（毛 │1,000 │丙○○轉讓第三級毒品，處有期徒│
│    │至同年5 │市○○路12│      │        │重各約  │元    │刑肆月，如易科罰金，以新臺幣壹│
│    │月11日前│-3號2樓宋 │      │        │0.5公克 │      │仟元折算一日。未扣案之搭配0953│
│    │某日    │品儀住處  │      │        │）      │      │386976號門號使用之行動電話壹具│
│    │        │          │      │        │        │      │沒收之，如一部或全部不能沒收時│
│    │        │          │      │        │        │      │，追徵其價額或以其財產抵償之。│
├──┼────┼─────┼───┼────┼────┼───┼───────────────┤
│ 四 │(一)98年5 │花蓮縣花蓮│乙○○│愷他命  │2包（毛 │共計為│丙○○轉讓第三級毒品，處有期徒│
│    │  月11日│市○○○路│      │        │重各約  │1,500 │刑伍月，如易科罰金，以新臺幣壹│
│    │  前約2 │15號之凱悅│      │        │0.5 公克│元    │仟元折算一日。未扣案之搭配0953│
│    │  、3日 │酒店門口  │      │        │）      │      │386976號門號使用之行動電話壹具│
│    ├────┼─────┤      │        ├────┤      │沒收之，如一部或全部不能沒收時│
│    │(二)98年5 │門諾醫院急│      │        │1包（毛 │      │，追徵其價額或以其財產抵償之。│
│    │  月16日│診室門口  │      │        │重約0.5 │      │                              │
│    │  凌晨某│          │      │        │公克）  │      │                              │
│    │  時    │          │      │        │        │      │                              │
└──┴────┴─────┴───┴────┴────┴───┴───────────────┘

司法院資訊處製作；財團法人民間司法改革基金會備份。
